臺灣士林地方法院民事判決　　　　　　　93年度勞訴字第35號
原　　　告　　乙○
被　　　告　　巧園園藝有限公司
兼法定代理人　甲○○
右　一　人
訴訟代理人　　丙○○
上列當事人間給付退休金事件，本院於中華民國93年12月28日言
詞辯論終結，判決如下：
    主  文
被告應連帶給付原告新臺幣拾壹萬伍仟元及自民國九十三年九
月二日起至清償日止，按週年利率百分之五計算之利息。
原告其餘之訴駁回。
訴訟費用由被告連帶負擔五分之二，餘由原告負擔。
本判決第一項得假執行。但被告如以新臺幣拾壹萬伍仟元為原
告預供擔保，得免為假執行。
原告其餘假執行之聲請駁回。
    事實及理由
一、按「訴狀送達後，原告不得將原訴變更或追加他訴，但有下
    列情形之一者，不在此限：三擴張或減縮應受判決事項之聲
    明者。」，民事訴訟法第255 條第1 項第3 款定有明文。查
    本件原告起訴時雖有請求勞工保險（下稱勞保）老年給付之
    損害賠償部分，惟原告業於民國93年11月9 日當庭表示不請
    求該部分損害賠償，核其變更顯係減縮應受判決事項之聲明
    ，揆諸前開法條規定，自應予准許。
二、原告起訴主張：原告為園藝建造師傅，自75年即受僱於被告
    甲○○，惟被告甲○○遲至77年2 月28日始以擔任法定代理
    人之被告巧園園藝有限公司（下稱巧園公司）為投保單位為
    原告辦理勞保，並將給付原告之工資分別列入巧園公司及被
    告甲○○擔任負責人之霖園實業社之人事費用中，嗣原告於
    93年5 月14日辦理退休，與被告間之僱傭關係期間，如以投
    保之期間計算，共計16年又76天，依勞動基準法之規定，可
    請求被告二人給付31.5個基數之退休金，以92年度巧園公司
    及霖園實業社給付之工資總額除以12個月計算，1 個月之平
    均工資為21,000元｛（120000+132000）/12=21000｝，原告
    得請求之退休金為661,500 元，其中被告巧園公司應與擔任
    法定代理人之被告陳似珍負連帶給付315,000 元，其餘金額
    346,000 元，應由霖園實業社之負責人被告甲○○負擔。爰
    依勞動基準法55條第1 項第1 款及民法第28條、公司法第23
    條規定，請求被告給付退休金等語。並聲明(一)被告甲○○及
    巧園公司應連帶給付315,000 元及自準備書狀繕本送達之日
    起至清償日止，按週年利率百分之5 計算之利息（下稱遲延
    利息）；(二)被告甲○○應給付346,000 元及遲延利息；(三)均
    願供擔保，請准宣告假執行。
三、被告巧園公司及甲○○則均以：被告巧園公司及霖園實業社
    各為獨立且互不相隸屬之單位，均無固定月薪人員編制，如
    有工程需要，則委請被告甲○○之夫即訴外人丙○○負責調
    度臨時人員支應，工作完成即支付日薪，工程完畢則定期契
    約結束，下次遇有需求時，則重新聯絡臨時人員，另訂工作
    契約，原告亦屬臨時人員之一。至於為原告加入勞保，是因
    為被告巧園公司參加訴外人南亞塑膠公司工程，而進入該廠
    區工作者必須有參加勞保始得進入，被告體諒原告爭取工作
    機會，才同意辦理勞保。又開立扣繳憑單僅證明原告領有所
    得，無法證明原告為被告編制內人員。名片之印製係由丙○
    ○所印，與被告無關，且其上原告並無任何頭銜，不能證明
    原告為專職人員。另被告甲○○即霖園實業社創立於79年3
    月1 日，至原告主張退休之日即93年5 月14日止，成立尚不
    滿15年；又原告為臨時人員，斷斷續續接受被告巧園公司指
    派之工作，其工作年資應以實際工作日數計算，亦未滿15年
    ，原告請求給付退休金，均無理由等語資為抗辯。並聲明(一)
    原告之訴及假執行之聲請均駁回。(二)如受不利之判決，願供
    擔保請准免為假執行之宣告。
四、兩造不爭執之事實：
  (一)被告巧園公司自77年2 月28日為原告辦理勞保，於93年5 月
    14日辦理退保。
  (二)92年3 月21日起至93年5 月5 日止，原告之工作情形如被告
    所提附件一所示之點工單內容，每日之工資是2,200元。
  (三)原告提出之原證二霖園實業社營業登記資料、原證三至原證
    九之扣繳憑單、原證十勞保被保險人投保資料表、原證十三
    名片、原證十四、十六至十七財政部台灣省北區國稅局綜合
    所得稅繳納證明書。
五、得心證之理由：
本件兩造爭執之處，應在於原告之受僱用年資，是否符合勞動基
準法請領退休金之情形及如符合勞動基準法的退休情形，退休金
應如何計算？
  (一)按勞動契約，分為定期契約及不定期契約；臨時性、短期性
    、季節性及特定性工作得為定期契約；有繼續性工作應為不
    定期契約，勞動基準法第9 條第1 項定有明文。所謂定期契
    約係指有一定期限之勞動契約，亦即，對於勞動契約之存續
    期間，為明確而固定之謂，且依前開規定，僅臨時性、短期
    性、季節性及特定性之工作得為定期契約，此因定期勞動契
    約期滿後，勞動關係即行終止，勞工不得向雇主請求加發預
    告期間工資、資遣費或退休金，雇主亦免負給付預告期間工
    資、資遣費或退休金之責任，為避免雇主以簽訂定期勞動契
    約的方法，達到長期僱用勞工之目的，卻可免除給付預告期
    間工資、資遣費或退休金等責任，致損害勞工之權益，故勞
    動基準法乃為如上之規定。查被告2 人雖辯稱兩造間之勞動
    契約屬定期契約云云，惟被告2 人並未提出兩造間有明確勞
    動契約期間之約定，且依被告提出原告自92年5 月起至93年
    4 月止之點工單觀之，除92年6 月沒有原告之工作情形外，
    其餘月份均有原告工作1 日至19.5日不等之工作日數紀錄，
    再參酌被告自承：「被告巧園公司在南亞塑膠公司工程進行
    之期間，從原告投保之後至目前為止都還在作」等語（93年
    11 月9日言詞辯論筆錄第4 頁），應堪認兩造間之勞動契約
    具有繼續性之工作性質，屬不定期契約。被告2 人辯稱兩造
    間之勞動契約屬定期契約云云，不足採信。
  (二)次按勞工工作15年以上年滿55歲者，得自請退休，勞動基準
    法第53條第1 款定有明文。勞工已具備上開要件者，事業單
    位自應依法照准，並依同法第55條發給退休金。查原告為25
    年10月28日生（見勞保被保險人投保資料表），於申請退休
    之93年5 月14日時，已滿55歲，其中原告雖主張受僱於被告
    甲○○即霖園實業社之工作年資已滿15年云云，然因被告甲
    ○○設立之霖園實業社係在79年3 月1 日，有霖園實業社營
    業登記資料在卷可佐，計算至原告申請退休之日93年5 月14
    日止，尚不滿15年，則揆諸前開法條之規定，原告請求被告
    甲○○即霖園實業支付退休金，尚無理由。另原告主張受僱
    於被告巧園公司之工作年資已滿15年之部分，依其提出之投
    保資料表內容，被告巧園公司係在77年2 月28日為原告辦理
    勞保，而於93年5 月14日辦理退保，則自投保日起至退保日
    止之期間，應為原告與被告巧園公司之僱傭期間，依勞動基
    準法第84條之2 規定，勞工工作年資自受雇之日起算，則原
    告在被告巧園公司之工作年資應為16年又76日（如勞保被保
    險人投保資料表記載之投保年資）。雖被告辯稱工作年資應
    以原告實際工作日計算云云，惟兩造間之僱傭勞動契約並非
    定期契約，已如前述，則被告此部分所辯，亦不足採信。
  (三)勞動基準法第55條之規定，勞工退休金之給與標準如下：按
    其工作年資每滿1 年給與兩個基數，但超過15年之工作年資
    每滿1 年給與1 個基數，最高總數以45個基數為限，未滿半
    年者以半年計，滿半年者以1 年計。前項第1 款退休金基數
    之標準，係指核准退休時1 個月平均工資。又所謂平均工資
    ，謂計算事由發生之當日前6 個月內所得工資總額除以該期
    間之總日數所得之金額。工資按工作日數、時數或論件計算
    者，其依上述方式計算之平均工資，如少於該期內工資總額
    除以實際工作日數所得金額百分之60者，以百分之60計。雇
    主應給付之勞工退休金應自勞工退休之日起30日內給付之，
    勞動基準法第2 條第4 款、勞動基準法施行細則第29條第1
    項亦分別定有明文。查原告於93年5 月14日退休時，已滿55
    歲，且在被告巧園公司之工作年資為16年又76日，符合勞動
    基準法第53條第1 款之工作已滿15年之要件。而計算原告之
    退休金平均工資時，依勞動基準法施行細則第2 條第1 款之
    規定，發生計算事由之當日其工資及日數不列入計算其平均
    工資，則應以原告93年5 月13日回溯至92年11月14日止之六
    個月內所得工資總額除以該期間之總日數所得之金額計算其
    平均工資。據兩造不爭執之點工單記載，原告93年5 月13日
    至92年11月14日止（總日數為182 日），被告巧園公司給付
    之工資所得，以原告實際工作日數61日，每日之工資2,200
    元計算，工資總額為134,200 元，則依總日數計算之日平均
    工資應為737 元〔134200/182=737，元以下四捨五入），而
    以工資總額除以實際工作日數所得之金額為2,200 元（1342
    00/61=2200），其百分之60為1,320 元（依勞動基準法第2
    條第4 款後段計算，2200×0.6=1320），前開計算六個月總
    日數所得之平均工資737 元少於按實際工作日數計算之金額
    之百分之60即1,320 元，依前揭第二條第四款後之規定，應
    以每日1,320 元，計算月平均工資，從而，原告核准退休時
    1 個月平均工資應為39,600元〔1320元×30（退休前六個月
    ，每月平均日數，小數點下四捨五入）。原告在被告巧園公
    司之工作年資為16年又76日，依前開勞動基準法第55 條 第
    1 項第1 款規定，可請求被告巧園公司給付退休金之基數為
    31.5個基數，因此得請求之退休金為1,247,400 元（39600
    ×31.5 =0000000），而本件原告僅請求被告巧園公司給付
    315,000 元，自非法所不許。又「法人對於其董事或其他有
    代表權之人因執行職務所加於他人之損害，與該行為人連帶
    負賠償之責任。」、「公司負責人對於公司業務之執行，如
    有違反法令致他人受有損害時，對他人應與公司負連帶賠償
    之責。」民法自28條、公司法第23條分別定有明文。查本件
    被告甲○○係被告巧園公司之負責人，對於業務之執行，違
    反勞動基準法之規定消極地不給付原告退休金之行為，致原
    告受有損害，已如前述，則被告甲○○自應依民法第28 條
    及公司法第23條之規定，與被告巧園公司負連帶損害賠償責
    任。
  (四)從而，原告依勞動基準法55條第1 項第1 款及民法第28條、
    公司法第23條規定，請求被告甲○○與被告巧園公司連帶給
    付退休金315,000 元及自準備書狀繕本送達之日即93年9 月
    2 日起至清償日止，按週年利率百分之五計算之利息，為有
    理由，應予准許，逾此部分之請求，為無理由，應予駁回。
六、按通常程序所命給付之金額未逾50萬元之判決，法院應依職
    權宣告假執行，民事訴訟法第389 條第1 項第5 款定有明文
    ，依上開規定，本件原告勝訴部分，本院自應依職權宣告假
    執行，又被告陳明願供擔保，請准宣告免為假執行，爰宣告
    被告供主文第4 項所定之擔保金額得免為假執行。因本件原
    告勝訴部分應依職權宣告假執行，故原告雖陳明願供擔保聲
    請假執行，即核無必要再命原告供擔保始得假執行，至於原
    告其餘敗訴部分所為假執行之聲請，因該部分訴之駁回而失
    所依據，自不應准許，併予駁回之。
七、本件為判決基礎之事證已臻明確，兩造其餘主張及陳述，核
    與本件之論斷結果無影響，自無庸逐一論述，附此敘明。
八、據上論結，原告之訴為一部有理由、一部無理由，依民事訴
    訟法第79條、第85條第2 項、第389 條第1 項第5 款、第39
    2 條第2 項，判決如主文。
中　　華　　民　　國　　94　　年　　1 　　月　　19　　日
                  民事第二庭  法  官  林政佑
以上正本證明與原本無異。
如對本判決上訴須於判決送達後20日內向本院提出上訴狀。
中　　華　　民　　國　　94　　年　　1 　　月　　25　　日
                              書記官  楊錫芬
